臺灣高雄地方法院民事判決
111年度雄簡字第581號
原      告  黃雍利  
被      告  蕭美雲  


上列當事人間請求返還租賃房屋等事件，經本院於民國111年5月
12日言詞辯論終結，判決如下：
    主      文
一、被告應將門牌號碼高雄市○○區○○○路00號12樓之1房屋遷讓返
    還予原告。
二、被告應給付原告新臺幣（下同）3萬9,256元，及自民國（下
    同）111年1月29日起至清償日止，按週年利率5％計算之利息
    。
三、被告應自110年9月25日起至返還第一項房屋之日止，按月給
    付原告5,000元。
四、訴訟費用由被告負擔。
五、本判決得假執行。
    事實及理由
一、原告主張：伊於民國109年3月11日與被告簽訂租賃契約（下
    稱系爭租約），將門牌號碼高雄市○○區○○○路00號12樓之1房
    屋（下稱系爭房屋）出租予被告，約定每月租金5,000元、
    管理費每月773元由被告負擔，租賃期間自109年3月11日起
    至110年12月31日止，惟被告自110年3月起即未支付租金及
    系爭房屋管理費，伊因此於110年9月16日寄發存證信函（下
    稱系爭存證信函）予被告，請求被告於文到7日內給付積欠
    租金，否則以該存證信函視為終止租約之意思表示，被告於
    110年9月17日收受系爭存證信函後，仍未給付遲付之租金，
    故系爭租約於110年9月24日止即告終止，計至110年9月24日
    被告共計積欠伊6個月又24日之租金共計3萬4,000元（計算
    式：5,000×6=30,000，5000×24/30=4,000，3,0000+4,000=3
    4,000）、管理費5,256元（計算式：773×6=4,638，773×24/
    30=618，未滿1元部份四捨五入，4,638+618=5,256），是伊
    自得請求被告給付3萬4,000元之租金、5,256元之管理費，
    以上金額共計3萬9,256元（計算式：34,000+5,256=39,256
    ）。又系爭租約期限現已屆滿，伊自得請求被告遷讓返還系
    爭房屋，且系爭租約屆滿後，被告仍無權占用系爭房屋，而
    受有相當於租金之不當得利，此已致伊受有相當於租金之損
    害，自得請求被告按月返還相當於租金之不當得利5,000元
    ，為此爰依民法第455條、系爭租約第6條、第3條及不當得
    利之法律關係提起本訴等語。並聲明：如主文第一項至第三
    項所示。
二、被告未於言詞辯論期日到場，亦未提出書狀作何聲明或陳述
    。 
三、得心證之理由
㈠、按承租人租金支付有遲延者，出租人得定相當期限，催告承
    租人支付租金，如承租人於其期限內不為支付，出租人得終
    止契約。租賃物為房屋者，遲付租金之總額，非達二個月之
    租額，不得依前項之規定，終止契約。其租金約定於每期開
    始時支付者，並應於遲延給付逾二個月時，始得終止契約。
    承租人於租賃關係終止後，應返還租賃物，民法第440條第1
    、2項、第455條分別定有明文。又依系爭租約第3條約定：
    「租金每個月5,000元(不含管理費)，乙方不得藉任何理由
    拖延或拒繳（電燈費及自來水費另外）。」第4條約定：「
    租金應於每月11日以前繳納，每次繳1個月，乙方不得藉詞
    拖延。」第6條約定：「乙方於租期屆滿時，除經甲方同意
    繼續出租外，應即日將租賃房屋誠心按原狀遷空交還甲方，
    不得藉詞推諉或主張任何權利...。」，有系爭租約在卷可
    稽（見本院卷第15-17頁）。經查，原告主張其於109年3月1
    1日與被告簽訂系爭租約，將系爭房屋出租予被告，約定每
    月租金5,000元（系爭租約第3條），租賃期間自109年3月11
    日起至110年12月31日止，惟被告自110年3月起即未支付租
    金及依約應給付之管理費，伊因此於110年9月16日寄發存證
    信函（下稱系爭存證信函）予被告，請求被告於文到7日內
    給付積欠租金，否則以該存證信函視為終止租約之意思表示
    ，被告於110年9月17日收受系爭存證信函後，仍未給付遲付
    之租金，故系爭租約於110年9月24日止即告終止，計至110
    年9月24日被告共計積欠伊6個月又24日之租金共計3萬4,000
    元、管理費5,256元等節，業據原告提出與所述相符之建物
    所有權狀、租賃契約書、存證信函暨回執（見本院卷第1至2
    3頁、第77頁），堪信為真實，於系爭租約終止前被告已遲
    付租金6個月又24日，原告自得終止租約，則系爭租約既已
    屆滿，且被告自109年3月起即未支付租金，原告自得請求被
    告將系爭房屋遷讓返還之，並請求被告給付於租約存續期間
    積欠之租金3萬4,000元、管理費5,256元。
㈡、按無法律上之原因而受有利益，致他人受有損害者，應返還
    其利益，民法第179 條前段定有明文。又無權占有他人土地
    ，可能獲得相當於租金之利益為社會通常之觀念( 最高法院
    61年台上字第1695號判例要旨參照) 。經查，系爭租約既如
    前述已於110年9月24日終止已如前述，則被告於租期屆滿後
    仍占用系爭房屋自屬無權占用，而受有相當於租金之不當得
    利，且此已致原告受有損害，原告自得依不當得利之法律關
    係，請求被告返還自109年9月25日起至返還系爭房屋之日止
    相當於租金之利益。又被告係以每月5,000元向原告承租系
    爭房屋，已如前述，是原告請求按系爭租約每月租金5,000
    元，核算被告無權占有期間之相當於租金不當得利，應屬合
    理有據。
四、從而，原告依民法第440條第1項、第2項、民法第455 條、
    系爭租約第3條、第4條、第6條之約定及不當得利之法律關
    係，請求：㈠、被告應將系爭房屋遷讓返還予原告。㈡、被告
    應給付原告3萬9,256元，及自起訴狀繕本送達被告翌日即11
    1年1月29日（見本院卷第45頁）起至清償日止，按週年利率
    5％計算之利息。㈢、被告應自110年9月25日起至返還第一項
    房屋之日止，按月給付原告5,000元，為有理由，應予准許
    。
五、本件係就民事訴訟法第427 條第1 項訴訟適用簡易程序所為
    被告敗訴之判決，爰依同法第389 條第1 項第3 款規定，依
    職權宣告假執行。
六、訴訟費用負擔之依據：民事訴訟法第78條。
中　　華　　民　　國　　111 　年　　5 　　月　　27　　日
                  高雄簡易庭  法      官  林綉君
以上正本係照原本作成。
如不服本判決，應於判決送達後20日內向本院提出上訴狀，同時
表明上訴理由；如已於本判決宣示後送達前提起上訴者，應於判
決送達後20日內補具上訴理由（均須按他造當事人之人數附繕本
）。
中　　華　　民　　國　　111 　年　　5 　　月　　27　　日
                             書  記  官  羅崔萍